【裁判字號】    97,上易,3258
【裁判日期】    971230
【裁判案由】    毒品危害防制條例
【裁判全文】
臺灣高等法院刑事判決                97年度上易字第3258號
上  訴  人  臺灣士林地方法院檢察署檢察官
被      告  甲○○
上列上訴人因毒品危害防制條例案件，不服臺灣士林地方法院
97年度審易字第422號，中華民國97年11月27日第一審判決（起
訴案號：臺灣士林地方法院檢察署97年度毒偵字第1726號），提
起上訴，本院判決如下：
    主  文
上訴駁回。
    理  由
一、依刑事訴訟法第350條、第361條、第362條、第367條規定，
    不服地方法院之第一審判決而上訴者，須提出上訴書狀，並
    應敘述具體理由，為上訴必備之程式；其所提出之書狀未敘
    述上訴理由，或僅曾以言詞陳述上訴理由者，均應於上訴期
    間屆滿後20日內補提理由書於第一審法院。第一審法院經形
    式審查，認逾期未補提上訴理由者，應定期間先命補正；逾
    期未補正者，為上訴不合法律上之程式，應以裁定駁回。倘
    已提出上訴理由，但所提非屬具體理由者，則由第二審法院
    以上訴不合法律上之程式，判決駁回。而所謂具體理由，必
    係依據卷內既有訴訟資料或提出新事證，指摘或表明第一審
    判決有何採證認事、用法或量刑等足以影響判決本旨之不當
    或違法，而構成應予撤銷之具體事由，始克當之（例如：依
    憑證據法則具體指出所採證據何以不具證據能力，或依憑卷
    證資料，明確指出所為證據證明力之判斷如何違背經驗、論
    理法則）；倘僅泛言原判決認定事實錯誤、違背法令、量刑
    失之過重或輕縱，而未依上揭意旨指出具體事由，即與第二
    審上訴制度旨在請求第二審法院撤銷、變更第一審不當或違
    法之判決，以實現個案救濟之立法目的不合（最高法院97年
    度台上字第892號判決參照）。
二、本件公訴人上訴意旨略以：原審判決被告甲○○施用施用第
    二級毒品，累犯，處有期徒刑5月，固屬有據。惟查：被告
    自86年起即有施用安非他命犯行其情形如下：
  1.被告因施用毒品案件，經臺灣士林地方法院裁定送強制戒治
    後，認無繼續施用毒品之傾向，由本署檢察官於民國92年11
    月25日以92年度戒毒偵字第79號為不起訴處分。
  2.被告又於94年施用第二級毒品，經臺灣士林地方法院以94年
    度士簡字第443號判決有期徒刑5月。
  3.被告再於95年施用第一級毒品、第二級毒品，經臺灣士林地
    方法院以94年度易字第727號判決定應執行之刑1年2月。
  4.95年再施用第一級毒品，經臺灣士林地方法院以95年度訴字
    第111號判決判處有期徒刑7月。
    綜合上開被告施用毒品前案紀錄觀之，其各次查獲時相當接
    近，足見其已成癮，而難以自我控制，量處過輕刑度，對被
    告顯難有儆懲之效，再觀之上開各次判決結果，均對被告再
    犯同質犯行，均加重刑度，以提高被告對刑罰感受度。原審
    判決對施用第一級毒品之刑度，竟與勒戒後再犯施用第二級
    毒品均為有期徒刑5月，以被告多次再犯施用第一級、第二
    級毒品犯行，又係累犯，原判決刑度顯有過於輕縱犯罪之嫌
    ，亦給被告有僥倖之心，給社會有「越犯罪、判越輕」之錯
    誤觀念，顯有未洽，難認原判決妥適，爰請撤銷原判決，量
    處被告有期徒刑7月等語。
三、按量刑係實體法上賦予法院得為自由裁量之事項，倘未有逾
    越法律所規定之範圍，或濫用其權限，即不得任意指摘為違
    法。經查，原審判決以被告施用第二級毒品，累犯，量處被
    告有期徒刑5月，且於判決理由中論述：「被告有事實欄所
    述犯罪科刑執行情形，有臺灣高等法院被告前案紀錄表附卷
    可參，其於有期徒刑執行完畢五年內，再故意犯本件有期徒
    刑以上之罪，應依刑法第47條第1項之規定論以累犯，並加
    重其刑。再按，毒品危害防制條例認施用毒品者具「病患性
    犯人」之特質，除降低施用毒品罪之法定刑外，並採以觀察
    、勒戒方式戒除其身癮及以強制戒治方式戒除其心癮之措施
    ，足認僅對於施用毒品之犯人科以重刑，並不能使其戒除毒
    癮。另參諸世界各國之醫療經驗及醫學界之共識，咸認施用
    毒品成癮者，其心癮甚難戒除，絕難戒絕斷癮，致其再犯率
    均偏高（以新加坡為例，其執行強制戒治後再犯比例高達百
    分之72至75）。因此施用毒品者無法戒絕毒癮，一再施用，
    本為施用毒品者之特性，再犯施用毒品罪，量刑不宜過重，
    且新修正刑法已採一罪一罰，對於施用毒品者，每次施用毒
    品之犯行，均分別處罰，已足制裁被告各次施用毒品之犯行
    。本案被告雖於94年間，因施用毒品案件，經本院以94年度
    士簡字第443號判決處有期徒刑5月確定，復於95年間，因施
    用毒品案件，經本院分別以94年度易字第727號判決處有期
    徒刑1年2月確定，嗣經減刑為有期徒刑7月確定，及以95年
    度訴字第111號判決處有期徒刑7月確定，嗣經減刑為有期徒
    刑3月又15日確定，惟本院依據上揭說明並審酌刑法第57條
    所列各項情狀及被告曾經觀察、勒戒及強制戒治，仍無法戒
    除毒癮，復又觸犯本件犯行，可認被告具有「病患性犯人」
    之特質，且本件被告僅施用毒品1次，其施用毒品係傷害自
    身健康，所生危害非鉅，又本件犯後被告已坦承犯行等一切
    情狀，認公訴人求處有期徒刑7月尚嫌過重，量處如主文所
    示之刑，並諭知易科罰金之折算標準。」等語，已就被告所
    犯本案之一切情狀詳予說明其審酌之根據及理由，並無何違
    反經驗法則、論理法則、比例原則，或有何其他違法情事，
    ，則檢察官上訴泛言指摘量刑過輕，未依據卷內既有訴訟資
    料或提出新事證，指摘或表明原審判決有何採證認事、用法
    或量刑等足以影響判決本旨之不當或違法，構成應撤銷之具
    體事由。依上開判決意旨，本件上訴不合上訴之法定要件，
    應予駁回，並不經言詞辯論為之。
四、據上論斷，應依刑事訴訟法第367條前段、第372條，判決如
    主文。
中    華    民    國    97    年    12    月  30      日
                  刑事第八庭    審判長法  官  鄭文肅
                                      法  官  蔡光治
                                      法  官  劉嶽承
以上正本證明與原本無異。
不得上訴。
                                      書記官  魏淑娟
中    華    民    國    98    年    12    月    31    日


司法院資訊處製作；財團法人民間司法改革基金會備份。
